臺灣高等法院花蓮分院交通事件裁定　　　100年度交抗字第9號
抗　告　人
即受處分人　李瀠昌
上列抗告人因違反道路交通管理處罰條例案件，不服臺灣花蓮地
方法院中華民國100年3月23日所為裁定（100年度交聲字第97號
），提起抗告，本院裁定如下：
    主  文
抗告駁回。
    理  由
一、抗告人即受處分人（下稱抗告人）李瀠昌為警舉發於民國99
    年11月14日18時10分許，因酒後騎乘車號WUV－049號輕型機
    車，行經花蓮縣吉安鄉○○○○街與東里七街口，經警發覺
    予以攔查，並測得抗告人吐氣中酒精濃度達每公升0.27毫克
    ，由花蓮縣警察局吉安分局吉安派出所員警以花警交字第P0
    0000000號舉發違反道路交通管理事件通知單舉發。原處分
    機關乃依道路交通管理處罰條例第35條第1項第1款、第68條
    第2項等之規定，於99年12月24日，裁處異議人罰鍰新臺幣
    （下同）15,000元、記違規點數5點，並依同條例第24條第1
    項第2款規定施以道路交通安全講習之處分等語。嗣抗告人
    對上開處分聲明異議，經臺灣花蓮地方法院裁定異議駁回。
    惟抗告人不服裁定提起抗告。
二、抗告意旨略以：
(一)、抗告人於當日並未駕駛機車，根本不可能有所謂酒醉駕車之
    構成要件該當部分，已非道路交通管理處罰條例第35條所欲
    處罰之對象，甚至亦非得強制要求作酒醉測試之對象。
(二)、本件關於抗告人「駕駛機車」之違規事實，經詳閱全卷，除
    警員之片面指證外，均無其他證據足資佐證，自有違刑事訴
    訟法第154條無罪推定原則與證據裁判原則之規定。本案並
    無照片、攝影等任何客觀證物足以證明抗告人有違規事實，
    自不得僅憑舉發機關員警違反經驗法則之指述，即遽認抗告
    人違規。
(三)、第一台機器測量時，有列印測量之單據，衡諸常理，果若沒
    電，應無法列印，再者，果若沒電，員警應會立即更換，何
    有可能再試第二次，顯見員警上開沒電之說法，顯有違誤。
    又退步言，即令係經檢測合格、功能、運作正常無誤之科學
    儀器，於實際用於測數時亦難達全然精準、分毫不差之程度
    ，故可容許合理之誤差值範圍，乃事理之常，此觀內政部警
    政署為避免機器正常操作狀態下之合理誤差值，而就吐氣酒
    精濃度檢測訂立標準作業程序，規定員警測得吐氣酒精濃度
    介於每公升0.25毫克至0.27毫克者，應以勸導為宜，每公升
    0.28毫克以上者，始製單舉發等情即明（參臺北市政府警察
    局大同分局99年10月7日北巿警同分交字第09934233900號函
    可稽），換言之，目前執法標準於每公升0.28毫克以下，因
    仍在合理誤差值內，應以勸導為宜，本案僅每公升0.27毫克
    ，還較上開標準為低，且已連續測2次，口中吐氣酒精濃度
    已高，再測第3次，實已違反平等原則（目前實務為避免口
    腔中殘存酒精致影響酒測結果之虞，均會提供杯水供受測人
    飲用，並等待15分鐘後進行測試，本案測量方式顯有不公且
    確有失準之情況），加上其他人均能適用上開勸導規定，唯
    獨抗告人例外，亦有顯失公平之處，原審未就上開情形詳為
    審酌，亦請鈞院能詳為查明。
(四)、綜上，本案實在合理之誤差值範圍內，依規定為避免爭議也
    應給予勸導，然均未為之，因差異甚小，加上酒測方式有誤
    ，本件實有不公，且酒測器本均有基本誤差，且每台機器均
    有不同，本台機器檢定日期為99年9月14日，已距離測量日
    期相當期間，此部分仍應詳查該機器確定之誤差，否則第一
    台連續測二次均通過，本台機器卻差0.02，此實有待釐清云
    云。
三、本案經本院審認後，認原審撤銷原處分並對抗告人部分異議
    駁回，並無違誤，抗告人之抗告為無理由，應予駁回。除引
    用第一審裁定書記載之理由外，另補充理由如下：
(一)、本件抗告人於上開違規為警取締前，原係在十字路口轉角一
    家店飲酒，距離遭證人盤問之地點約10公尺，該店門口可以
    停車，當時係在一家車床店門口路邊被證人盤問等情，業據
    抗告人於原審自承在卷（見原審卷第28頁），又證人即警員
    高勝江於原審結證稱：抗告人係自小吃店騎車過來；當時伊
    騎機車在東海15街南往北的道路上行駛，抗告人騎機車由北
    往南騎過來，抗告人沒有開大燈，然後就停在路邊，‧‧‧
    抗告人車子就停在伊對向車道的路邊，可能看到伊才停下來
    ，因為當時伊騎警用機車穿制服，伊騎機車過去問抗告人時
    ，就聞到抗告人有酒味，伊就用無線電通知線上警網帶酒測
    器過來支援等語（見原審卷第26頁），證人當時並測得抗告
    人吐氣中酒精濃度達每公升0.27毫克一節，復有抗告人之酒
    精濃度測試數據表1紙附卷可稽，足證抗告人確有飲用酒類
    後其吐氣所含酒精濃度超過每公升0.25毫克以上未滿0.4 毫
    克，卻仍有駕駛機車之行為而為警掣單舉發等情。抗告人就
    原審已審酌並詳細說明之事項，猶執陳詞置辯於當日並未駕
    駛機車，酒測器不精確以及誤差值如何計算云云，不足採信
    。
(二)、按警察職權行使法第8條：「警察對於已發生危害或依客觀
    合理判斷易生危害之交通工具，得予以攔停並採行下列措施
    ：一、要求駕駛人或乘客出示相關證件或查證其身分。二、
    檢查引擎、車身號碼或其他足資識別之特徵。三、要求駕駛
    人接受酒精濃度測試之檢定」之規定。就所謂「依客觀合理
    判斷易生危害之交通工具」而實施攔停並對駕駛者施以酒精
    測試之情形，內政部警政署依據司法院釋字第535號解釋意
    旨、警察勤務條例及道路交通管理處罰條例之規定，於90年
    12 月18日以〔90〕警署行字第260843號頒布「警察實施臨
    檢作業規定」。依前揭作業規定第7條「實施臨檢應遵守之
    事項」（八〉：「實施交通稽查或處理交通事故，發現駕駛
    人有下列情形之一時，應即依道路交通管理處罰條例第35條
    第1項，實施酒精濃度測試檢定：1、駕駛人面帶酒容、臉色
    潮紅（或鐵青）、眼神恍惚、嘔吐者。2、經警察人員聞得
    駕駛人有明顯酒味者。3、經酒精檢測器測得駕駛人有飲酒
    反應者」規定甚明。查本件舉發警員係因抗告人騎機車大燈
    未亮而攔停，於攔查言談過程中，舉發警員發覺抗告人身上
    散發酒氣，則本件執勤警員依上諸情況，認抗告人有酒後騎
    輕型機車之情形，對公眾人車來往之安全已造成實害危險，
    為依客觀合理判斷易生危害之交通工具，因而對抗告人進行
    攔停並酒測行為，核其所為，符合警察職權行使法第8條第1
    項所規定之法定程序，並無何不當之處。
(三)、交通警察或依法令執行交通稽查任務之人員，開單舉發違反
    道路交通管理處罰條例所列之違規事實，經公路主管機關或
    警察機關所為之裁決處罰，本質上屬行政處分，係公務員基
    於職務上權力依法就特定具體事件所為具公法上效果之單方
    行政行為，基於公務員為公法上行為具有公信力之原則，該
    行政處分可被推定為真正，其據此依法處分之事實認定，應
    可推定為正確無誤，故本此公信原則，立法者賦予行政機關
    制定違反道路交通事件統一裁罰標準及處理細則，使執勤警
    員得當機處分以達其維護交通秩序、安全之行政目的；反之
    ，若謂公務員一切行政行為均須預留證據以證其實，則國家
    之行政行為勢必窒礙難行，且相關行政目的亦難達成，故刑
    事訴訟法就犯罪證據有關規定中，與屬行政秩序罰之交通違
    規裁罰本旨不合部分，不在準用之列。從而，交通違規行政
    爭訟之舉證責任原理，非如刑事案件，必須超越任何合理懷
    疑，始可為有罪判決之嚴格程度，而應與民事訴訟之舉證責
    任原理相類似，即基本上應就行政機關與人民各自主張有利
    於己之事實，分配其應負之舉證責任，而非逕予準用刑事訴
    訟法上之「無罪推定」原則，此觀諸行政訴訟法第136條規
    定行政訴訟程序準用民事訴訟法第277條舉證責任分配原則
    之立法意旨，即可明瞭。抗告人認為依據道路交通管理處罰
    條例第89條前段之規定，即可不分性質，一律準用刑事訴訟
    法之規定，尚有誤會。
(四)、又現行法規並無規定警員執行酒測勤務，必須使用酒測器對
    受測人測試1次或含1次以上之規定，且抗告人亦無法提出其
    他事證證明該酒精測試器有產生錯誤之可能。則本案所使用
    之酒精濃度測試器既係經經濟部標準檢驗局檢驗合格，且係
    於抗告人確已飲酒結束後15分鐘以上而符合正當程序所測等
    情，故對於本件抗告人實施酒測，測得其吐氣所含酒精濃度
    為每公升0.27毫克之檢測結果，應認為正確無誤，自可作為
    舉發依據。再者抗告人質疑連續吐氣3次，口中酒精濃度是
    否會比正常值高每公升0.0065毫克？據財團法人佛教慈濟綜
    合醫院100年7月4日慈醫文字第1000001467號函回覆說明：
    只要測試機器無誤差，測試方式正確，多次呼氣酒精濃度如
    呈現高於標準值之數據，即應作有喝酒之依據等語（見本院
    卷），是以抗告人以呼氣酒精測試器有錯誤、誤差，且質疑
    連續吐氣3次，警員實施第3次酒測不當等情置辯，顯非可採
    。
(五)、再酒精濃度過量之處罰，於道路交通管理處罰條例及道路交
    通安全規則均已有明文規範，是吐氣所含酒精濃度超過每公
    升0.25毫克以上（含本數0.25毫克），即應予以處罰。又現
    行酒精檢測儀器均存有誤差值，為其誤差值極低，此當為立
    法者所明知，則立法者既設定吐氣所含酒精濃度超過每公升
    「0.25毫克以上」之處罰標準，而非規定「0.25毫克±0.02
    毫克以上」，應已容許誤差值之存在。亦即上開法律所指吐
    氣所含酒精濃度，本即指檢測儀器合格及正常使用之狀態下
    所顯示之數據，否則，如依抗告人所辯及要求警員在測得駕
    駛人吐氣中所含酒精濃度超過每公升0.27毫克，始得舉發，
    無異於放寬法律規定，自非立法者原意。
(六)、何況，抗告人酒後未點大燈駕駛機車，已如原審所認定，衡
    情違規情節顯非輕微，則員警依法製單舉發，除有積極證據
    證明舉發機關有濫用權力之情形外，尚難認有何裁量失當之
    情形，是本件抗告人以其經測得其呼氣中酒精濃度達每公升
    0.27毫克，空言原處分機關所為裁處有違「公平原則」云云
    ，委不足採。
四、從而，本件事證明確，抗告人於前揭時、地酒後騎機車，其
    酒測值超過規定標準之違規酒駕行為，洵堪認定，抗告人猶
    執前詞置辯，顯無可採。綜上，警員於上開時、地對抗告人
    實施酒測之程序及舉發過程，均無不當，抗告人所辯，不足
    採信。原審以抗告人違規行為事證明確，認定原處分機關依
    前開道路交通管理處罰條例之規定，裁處抗告人罰鍰15,000
    元並記違規點數5點、施以道路安全講習，核無違誤，因而
    駁回抗告人於原審之異議，揆諸前揭規定，並無不當；抗告
    意旨，仍執陳詞，指摘原裁定不當，核無理由，抗告應予駁
    回。
五、據上論斷，應依道路交通管理處罰條例第89條前段、道路交
    通事件處理辦法第25條、刑事訴訟法第412條，裁定如主文
    。
中    華    民    國   100    年    7     月    11    日
                 交通法庭審判長法  官  許仕楓
                               法  官  張健河
                               法  官  李水源
以上正本證明與原本無異。
本件不得再抗告。
中    華    民    國   100    年    7     月    11    日
                               書記官  陳有信
（附件）
臺灣花蓮地方法院交通事件裁定        100年度交聲字第97號
原處分機關  交通部公路總局臺北區監理所花蓮監理站
法定代理人  林富英
異  議  人
即受處分人  李瀠昌
上列異議人即受處分人因違反道路交通管理處罰條例案件，對於
交通部公路總局臺北區監理所花蓮監理站於中華民國99年12月24
日所為之處分（原處分案號：花監違字第裁44-P00000000號），
聲明異議，本院裁定如下：
    主  文
異議駁回。
    理  由
一、原處分意旨略以：異議人即受處分人李瀠昌為警舉發於民國
    99年11月14日18時10分許，因酒後騎乘車號WUV－049號輕型
    機車，行經花蓮縣吉安鄉○○○○街與東里七街口，經警發
    覺予以攔查，並測得異議人吐氣中酒精濃度達每公升0.27毫
    克，即予告發，原處分機關乃依道路交通管理處罰條例第35
    條第1項第1款、第68條第2項等之規定，於 99年12月24日，
    裁處異議人罰鍰新臺幣（下同）15000元、記違規點數5點，
    並依同條例第24條規定施以道路交通安全講習之處分等語（
    異議人於同日收受裁決書）。
二、異議意旨則略以：伊當時坐在機車上無騎乘行為，無須開啟
    車頭燈，又何來車身左右搖擺狀況，即無觸法，又警員為何
    對伊實施3次酒測，難道不是以第1次所酒測結果為準，全臺
    灣警政單位酒測器都是準確的嗎？為何酒後駕車舉發移送參
    考值一覽表內已明確載明酒測值每公升0.25毫克至每公升0.
    27毫克應考量酒測儀器誤差值，得以勸導代替舉發與不移送
    ，酒測值每公升0.27毫克難道不在勸導範圍內嗎云云。
三、按汽車（依道路交通安全規則第 2條第1項第1款規定，包括
    機器腳踏車）駕駛人，駕駛汽車經測試檢定有酒精濃度超過
    規定標準之情形者，處15,000元以上60,000元以下罰鍰，並
    當場移置保管該汽車及吊扣其駕駛執照 1年；因而肇事致人
    受傷者，並吊扣其駕駛執照 2年；致人重傷或死亡者，吊銷
    其駕駛執照，並不得再考領；而汽車駕駛人飲用酒類後其吐
    氣所含酒精濃度超過每公升0.25毫克（MG/L）者，不得駕車
    。道路交通管理處罰條例第35條第1項第1款、道路交通安全
    規則第114條第2款分別定有明文。
四、經查：
(一)、證人即舉發異議人本件違規行為並製作卷附之花蓮縣警察局
    花交警字第P00000000號違反道路交通管理事件通知單之花
    蓮縣警察局吉安分局仁里派出所警員高勝江於本院調查時，
    結證稱：當時伊騎機車在東海15街南往北的道路上行駛，異
    議人騎機車由北往南騎過來，異議人沒有開大燈，然後就停
    在路邊，當時伊停車在路邊接電話，電話掛上，異議人車子
    就停在伊對向車道的路邊，可能看到伊才停下來，因為當時
    伊騎警用機車穿制服，伊騎機車過去問異議人時，就聞到異
    議人有酒味，伊就用無線電通知線上警網帶酒測器過來支援
    ，異議人稱剛喝完1瓶米酒，要喝水，在現場不願意配合酒
    測，伊等才請異議人去仁里派出所，異議人到派出所喝完1
    瓶牛奶後，伊等就開始酒測，測出來是每公升0.27毫克，測
    出來伊就開單，因為酒測有公差，伊認為異議人沒有開大燈
    ，影響到用路人安全，且異議人有規避之情形，所以伊才開
    單，伊知道該酒精值可以用勸導，但每公升0.27毫克已可開
    單，伊認為被告不適宜勸導是因為異議人沒有開大燈，且有
    規避的情形，伊才決定要開單；又當時確實用了2台酒測器
    ，第1台酒測器因為沒有電，測試的結果畫面一直跳動，後
    來才又去拿了1台酒測器，測了1次就有出現酒測值；另當初
    異議人是沒有開大燈，而且是從小吃店騎車過來，伊報告書
    所謂的騎車搖擺不定是指異議人看到伊就馬上轉到路邊停車
    要閃伊，不是指在行車狀況中搖擺不定等語綦詳。
(二)、其次，異議人雖以伊當天有喝酒，喝完酒後伊沒有騎車，當
    時伊是坐在機車上打電話叫人來接伊云云置辯；惟異議人係
    在十字路口轉角一家店飲酒，距離遭證人盤問之地點約10公
    尺，該店門口可以停車，當時係在一家車床店門口路邊被證
    人盤問等情，業據異議人自承在卷，是被告當天飲酒消費之
    店家門口既可停車，即無須將其所騎乘之機車停放在距離10
    公尺之路旁，且若欲使用隨身攜帶之行動電話通知他人前來
    ，大可在店外聯絡，更無須步行至10公尺外坐在機車上撥打
    ，是異議人上開所辯，要與常情不符，難以採信。況異議人
    證人與異議人間，不僅未有任何怨隙，亦係毫不相識之人，
    衡情證人更無設詞攀誣，或虛構違規事實以陷害異議人之必
    要；且警員執行公務時，本身即受有行政懲處責任之監督，
    其已到庭具結作證，更係以刑事責任擔保其證言之真實性，
    警員復係代表國家執行道路交通安全與秩序之維護及舉發違
    規行為之公務員，其依法製單舉發違反道路交通管理處罰條
    例所列之違規事實，本質上為行政處分，係公務員基於職務
    上權力，依法就特定之具體事件所為具公法上效果之單方行
    政行為，自具一定之公信力，而一般執行警員就交通違規取
    締係受有專門訓練，對於道路使用人之動態具有較高之注意
    ，誤判之可能性不高，交通違規又常係一瞬間突發之行為，
    此為眾所周知之事，而違反交通規則之駕駛人發覺有警員在
    場，常有極盡所能閃躲以規避遭攔檢舉發乙情，更屬常見，
    是警員執行勤務時，如無法就一瞬間突發之交通違規行為，
    即時以其他更為明確方式取證，然若無其他證據顯示舉發警
    員有誤認或故意構陷之情事時，自應信賴舉發警員親眼目睹
    之證言。故證人之上開證述內容，以及其所紀錄舉發之本件
    違規事實，自可採信。
(三)、又異議人為警舉發前，確有在附近小吃店飲酒乙情，已如上
    述，經證人對之實施酒測結果，其呼氣中酒精濃度達每公升
    0.27毫克一節，有異議人之酒精濃度測試數據表1紙附卷可
    稽，而警員持以施測之呼氣酒精測試器業經經濟部標準檢驗
    局檢定合格，施測當時仍在有效期限內一節，有花蓮縣警察
    局吉安分局100年2月11日吉警交字第1000002856號函所檢附
    之檢定合格證書（儀器器號：022213/089283。檢定合格單
    號：MOJA0000000，檢定日期：99年9月14日，有效期限：10
    0年9月30日）1份存卷為憑，是證人持以對異議人實施酒測
    之儀器，既經檢驗合格，上開數據表所顯示之異議人呼氣中
    酒測值之正確性，自無疑義。雖異議人一再質疑當時為何要
    再拿另一酒測器施測，惟酒測器或因電力不足，甚或因保管
    失當等情事導致故障而無法操作，應屬一般人均可想見，是
    證人上開所指因第1台酒測器沒有電，故拿取第2台酒測器施
    測一節，即堪信實，更無從要求證人在明知異議人確有酒後
    騎乘機車之違規行為，且有他法可查明之情形下，僅因第1
    台酒測器無法測試，即必須輕率不再蒐證，任意廢弛其法定
    職務之可能，是異議人此部分所指，極為無稽，難以遽採。
(四)、再按違反道路交通管理事件統一裁罰基準及處理細則第12條
    第1項第12款規定「行為人駕駛汽車經測試檢定，其吐氣所
    含酒精濃度超過規定之標準值未逾每公升0.02毫克，而未嚴
    重危害交通安全、秩序或發生交通事故，且情節輕微，以不
    舉發為適當者，交通勤務警察或依法令執行交通稽查任務人
    員得對其施以勸導，免予舉發」，惟核其性質，乃行政法規
    賦予交通勤務警察或依法令執行交通稽查任務人員依事實之
    具體狀況予以裁量決定是否就違規行為加以舉發之權限。而
    異議人當時未開大燈，且有刻意閃躲，認不宜勸導，始掣單
    告發等情，業據證人證述如上；又異議人聲明異議狀內，載
    明其係於當日17時20分許坐在機車上，證人對之實施酒測之
    時間，則為同日18時10分一節，此觀上開酒精濃度測試數據
    表自明，依卷附之花蓮地區99年日出日沒時刻表所載，99年
    11月14日之日沒時間為17時8分，是異議人為警攔查之際，
    業已日沒無訛，而汽車於行駛時，若係夜間或因雨霧等其他
    情事導致視線不清者，應使用燈光一節，為道路交通安全規
    則第109條所明定，復為一般正常且謹慎之駕駛者所均能知
    悉且應注意之情事，是異議人於日沒後酒後騎乘機車，未開
    啟車頭大燈，其顯有嚴重危害其他用路人交通安全、秩序之
    虞，復刻意閃避以避免遭舉發，難認情節輕微，從而證人認
    此與違反道路交通管理事件統一裁罰基準及處理細則第12條
    所規定之「未嚴重危害交通安全、秩序或發生交通事故，且
    情節輕微」之要件不合，不宜勸導而予以舉發，並無任何違
    法或裁量不當之情形。
(五)、至於有關呼氣酒精測試器在檢定有效期限內是否有誤差值，
    依經濟部標準檢驗局「呼氣酒精測試器及分析儀檢定檢查技
    術規範」之規定辦理，檢定公差規定如下：量測結果小於標
    準酒精濃度者，檢定公差為正負0.02mg/l；量測結果大於或
    等於0.250mg/l且小於2.000mg/l範圍者，檢定公差為正負5%
    ，該技術規範第7.1條表2定有明文。依上開規定，異議人本
    件經測得之呼氣中所含酒精濃度為每公升0.27毫克，其誤差
    值應為正負每公升0.0135毫克。是異議人本件吐氣中酒精濃
    度，扣除該誤差值後，仍達每公升0.2565毫克，已逾越道路
    交通安全規則規定之每公升0.25毫克之標準，是異議人認證
    人未考量誤差值，不予勸導即舉發云云，亦不足採。
五、據此，異議人並未就證人本件舉發有誤，提出確實事證以供
    調查，且無任何相關證據足資證明證人確有捏造事實違法取
    締之情事，故證人本其維護交通秩序、安全職責所為之本件
    舉發，自應受到合法、正確之推定，復查無證人本應以勸導
    代之，然仍違法舉發或裁量失當之情形；是異議人於前述時
    、地確有酒後騎乘機車，且酒精濃度超過規定標準之違規事
    實甚明，則原處分機關依據道路交通管理處罰條例第35條第
    1 項第1款、第68條第2項等規定，並參照違反道路交通管理
    事件統一裁罰基準表所示，裁處異議人罰鍰 15000元（即駕
    駛人吐氣所含酒精濃度超過每公升0.25毫克以上未滿0.4 毫
    克，於期限內到案聽候裁決者所應裁罰之數額）、記違規點
    數 5點，並依同條例第24條規定施以道路交通安全講習之處
    分，核無違誤，本件異議為無理由，應予駁回。
六、依道路交通案件處理辦法第18條，裁定如主文。
中    華    民    國   100    年    3     月    23    日
                  交通法庭      法  官 黃鴻達
上列正本證明與原本無異。
如對本裁定不服，應於送達後 5日內，向本院提出抗告狀（應抄
附繕本）。
中    華    民    國   100    年    3     月    24    日
                                書記官